臺灣高雄地方法院刑事判決　　　　　　　　　　　　九十一年度訴字第一七二號
　　公　訴　人　臺灣高雄地方法院檢察署檢察官
　　被　　　告　乙○○
　　選任辯護人　邱明政
　　被　　　告　丁○○
　 指定辯護人　本院公設辯護人　庚○○
右列被告等因違反毒品危害防制條例案件，經檢察官提起公訴（九十年度偵字第七一
八九號），本院判決如左：
    主  文
乙○○共同販賣第二級毒品，未遂，處有期徒刑肆年；又轉讓第二級毒品，處有期徒
刑捌月。應執行有期徒刑肆年陸月。
丁○○共同販賣第二級毒品，未遂，處有期徒刑參年捌月。
電話號碼0000000000號行動電話壹支，沒收。
    事  實
一、乙○○與丁○○基於共同販賣第二級毒品安非他命之犯意聯絡，並以乙○○所有
    之0000000000號行動電話作為聯絡工具，因己○○欲替林政穎（原民
    為林哲民）購買第二級毒品安非他命，其乃與丁○○聯絡，丁○○乃於八十九年
    八月一日十三時，在乙○○住處以前述行動電話與己○○聯絡購買毒品事宜，惟
    雙方因價錢談不攏而未遂。乙○○另基於轉讓第二級毒品安非他命之犯意，於八
    十九年六月間某日，因甲○○至乙○○住處油漆，因甲○○向乙○○要毒品，乙○○乃轉讓第二級毒品安非他命予甲○○施用。嗣於八十九年八月二十二日八時
    十分許，在戊○○住處查獲毒品安非他命及施用工具後，據其供述而循線查獲上
    情。
二、案經高雄市政府警察局移送台灣高雄地方法院檢察署檢察官偵查起訴。
    理  由
一、訊據被告乙○○矢口否認有何轉讓及販賣第二級毒品之犯行，並辯稱：伊不認識
    己○○，伊也沒有轉讓毒品予甲○○云云；另訊據被告丁○○亦矢口否認有何販
    賣第二級毒品之犯行，並辯稱：己○○告訴伊其親戚有在吸毒，現在毒癮犯了很
    痛苦，叫伊幫其拿一些毒品，當日伊是已經有先喝酒，才向顏某說毒品交易的事
    情，伊只是跟顏某開玩笑云云。然查：
（一）被告乙○○曾轉讓第二級毒品予證人甲○○一事，業據證人甲○○證稱綦詳，
      其於警訊時證稱：「：：：：不過於八十九年六月間我到他（被告乙○○）家
      油漆的時候，他曾拿給我約吸食一次劑量給我，沒有向我拿錢」（見九十年二
      月十二日警訊筆錄），其於本院審理時證稱：「（有否向林某買過安非他命？
      ）沒有。他也沒有問過我要不要買。是有一次我到他家油漆時，因為工作很晚
      ，所以我就向他要一些安非他命，剛開始他不給我，後來他就給我一些，約二
      、三口的劑量。我沒有當場施用。我後來因為覺得不想再碰毒品，就隨手把它
      丟掉」等語（見本院九十一年七月十日偵訊筆錄）。衡情，倘證人甲○○於警
      訊時係為配合警方之偵訊始證稱被告乙○○有轉認第二級毒品予其，為何證人
      甲○○於本院審理時仍證稱被告乙○○確有轉讓第二級毒品之行為，佐以雙方
      並無積怨，是被告乙○○辯稱未轉讓第二級毒品安非他命予證人甲○○云云，
      顯係卸責之詞。
（二）又被告乙○○及丁○○均辯稱未有販毒第二級毒品予證人己○○云云，然據證
      人己○○於警訊時證稱：「（你當時與何人在對話？）那段對話是我和丁○○
      在對話的錄音」「（你們談話內容所指為何？）我們談話的內容是在談安非他
      命買賣，其中一錢、一兩是在談安非他命的重量」、「（為何你會找他調毒品
      ？）因為他（指林哲民）問我有沒有可以買安非他命，所以我會打電話問丁○○」、「當時他（指丁○○）告訴我說他那裡有一兩，而我只是要向他拿一錢
      」（見九十一年七月十日警訊筆錄），其於偵訊時證稱：「（丁○○打電話給
      你作何事？）是我打電話找他的，因為在當兵有聽他說，若有需要毒品時可找
      他」、「因為我表弟要購買，所以我才代他購買」、「（是否有買到毒品？）
      因為幾錢幾兩我分不清楚」、「（丁○○如何跟你說？）他說幫我調調看」等
      語（見九十年五月十八日偵訊筆錄），其於本院審理時證稱：「（當日為何談
      到買安非他命之事？）我當日是與林哲民隨便亂聊，才聊到我朋友劉某可以拿
      到安非他命，因為我知道劉某人面比較廣，後來我就打電話給劉某，他就說要
      幫我調看看。我只有這一次幫林哲民問過劉某而已：：：」、「（劉某有否告
      訴你，他是向何人調貨？）沒有。只有說他調到了。我現在已經忘記他向我說
      的價錢。當初就是因為價錢認知不同所以沒有成交」等語（見本院九十一年七
      月十日訊問筆錄）。是證人己○○自警、偵訊及本院審理時均證稱確係向被告
      丁○○購買第二級毒品，且觀之當日被告丁○○與證人己○○之錄音譯文，被
      告丁○○明白向證人己○○表示只願意賣一兩，不可以賣一錢，倘被告丁○○
      僅係因為開玩笑才答應證人己○○可以幫其調毒品云云，為何被告丁○○對於
      販賣之數量如此堅持？是被告丁○○所辯，顯不符常理。是被告丁○○於八十
      九年八月一日，確有販賣第二級毒品予證人己○○之犯行，應以認定。再者，
      被告乙○○雖辦稱伊不知道被告丁○○有拿伊手機談論買賣毒品云云，然據被
      告丁○○於警訊時供稱：「（據通訊監察譯文表示『東西還是像以前的一樣好
      ，你可以過來拿一點回去試看看』，此與顯示你手上已持有安非他命，請你說
      明當時之情形？）我當時手上真的沒有非他命，因為我會說這些話是乙○○叫
      我告訴對方的：：：」、「當時我與己○○在電話中對話時，乙○○一直旁邊
      指示我，他當時雖未拿出安非他命給我看，但是我知道他那裡至少的確有一兩
      以上的安非他命」、「（他曾否告訴你一兩要賣給己○○多少錢？）他當時也
      沒叫我向己○○表示一兩要賣多少錢，他只是告訴我他身上有安非他命而已」
      等語（見八十九年十二月三十日警訊筆錄），是依被告丁○○之供詞，其與證
      人己○○商談販賣毒品一事時，被告乙○○知情，且欲販售之毒品即是被告林
      哲偉所提供，倘被告乙○○不知情且未加入販毒之列，為何被告丁○○於警訊
      時供稱都是被告林哲偉在指示伊？佐以被告丁○○係使用被告林哲偉之行動電
      話與證人己○○聯絡，益徵被告林哲偉應有共同參與販賣第二級毒品與證人己○○之犯行，亦堪認定。
二、核被告乙○○所為，係犯毒品危害防制條例第四條第五項、第二項之販賣第二級
    毒品未遂罪及同條例第八條第二項轉讓第二級毒品罪。核被告丁○○所為，係犯
    毒品危害防制條例第四條第五項、第二項之販賣第二級毒品未遂罪。被告乙○○
    及丁○○二人，就販賣第二級毒品部分，有犯意聯絡及行為分擔，均為共同正犯
    。渠等持有毒品海洛因之低度行為，已為販賣或轉讓之高度行為所吸收，不另論
    罪。又被告等因價錢未與證人己○○談妥，致其販賣行為未遂，應依刑法第二十
    六條前段規定按既遂犯之刑減輕之。又被告丁○○以電話與證人己○○聯絡販賣
    毒品，其所為，已係販賣毒品之構成要件行為，應為共同正犯，非幫助犯，是公
    訴人認被告丁○○係幫助犯，自有未洽，附此敘明。爰審酌被告乙○○及丁○○
    犯罪之動機、目的係為牟利，竟共同販賣毒品予他人，嚴重危害國民身體健康及
    社會風氣，犯罪惡性非輕，且被告乙○○又轉讓毒品與他人助長他人吸毒之惡習
    ，惟渠等販毒規模非重大等一切情狀，分別量處如主文所示之刑，並就被告乙○○部分，定應執行之刑。至另行動電話一具係被告乙○○所有，且為被告等共同
    販賣毒品所用之物，亦應依法宣告沒收。
三、公訴意旨另以：被告乙○○基於概括犯意，以0000000000號行動電話
    為聯絡工具，販賣第二級毒品安非他命供不特定人施用，戊○○乃分別於八十九
    年六月中旬及八月十日下午八時許，在被告乙○○住處各以三千元、一萬五千元
    之價格，購得安非他命施用，因認被告乙○○涉有違反毒品危害防制條例第四條
    第二項販賣第二級毒品安非他命罪嫌云云。按曾為不起訴處分，而違背刑事訴訟
    法第二百六十條之規定再行起訴者，法院應諭知不受理之判決；次按不起訴處分
    確定力，雖僅對於同一案件不過限制其再行起訴而已，惟除有刑事訴訟法第二百
    六十條第一款、第二款所定之原因外，得再行起訴，縱原處分認定事實或適用法
    律錯誤，有明顯違法情事，仍無救濟或變更之途徑；再按案件經檢察官偵查後為
    不起訴處分確定者，就現行法制言，其實質效果與受無罪之判決無異；故於該不
    起訴處分書所敘及之事實範圍內，發生實質上之確定力，非僅止於訴權之暫時未
    行使而已。是檢察官所為之不起訴處分，縱有與法不符或顯然失當之情形，除合
    於刑事訴訟法第二百六十條所定原因得再行起訴外，別無救濟或變更方法。同一
    案件於法院審判時，在事實同一之範圍內，仍不得作與之相反之認定，以維護法
    律效果之安定與被告自由人權之受適法保障。質言之，不起訴處分確定後，依現
    行刑事訴訟法之規定，若無同法第二百六十條所揭之情形，檢察官所為之不起訴
    處分，縱有違法或不當之情形，仍無救濟之途，無從再行起訴。本件被告乙○○
    被訴販賣第二級毒品安非他命予證人戊○○之犯行，業經檢察官以八十九年度偵
    字第一八九五三號為不起訴處分對外揭示而確定在案；矧以，審視全部偵查卷宗
    及警卷內之所有證據資料，本件既無刑事訴訟法第二百六十條第一款所指發見之
    新事實或新證據，亦未有刑事訴訟法第四百二十條第一項第一款、第二款、第四
    款或第五款所定得為再審之原因之情形（刑事訴訟法第二百六十條第二款參照）
    ，洵難謂檢察官對於被告乙○○同一販賣第二級毒品予證人戊○○之案件，有何
    再行起訴之情形甚明，揆諸首揭條文及說明，本件檢察官非依刑事訴訟法第二百
    六十條之規定再行起訴，其起訴顯有違誤，公訴人就此部分重行起訴，本應為不
    受理之諭知，惟公訴人認此部分與前開判決之事實有連續犯之裁判上一罪關係，
    故就此部分不另為不受理判決之諭知，併此敘明。
四、公訴意旨另以：證人丙○○則於八十九年八月中旬，分別以五百元及一千元之價
    格，在高雄市○鎮區○○路與瑞興街口，向被告乙○○購買安非他命施用，另自
    八十九年五月中旬起，在被告乙○○住處或證人丙○○住處，連續五次轉讓安非
    他命予證人丙○○施用，因認被告乙○○另涉有販賣第二級毒品安非他命及轉讓
    第二級毒品安非他命罪嫌云云。按犯罪事實應依證據認定之，無證據不得推定其
    犯罪事實；不能證明被告犯罪者，應諭知無罪之判決，刑事訴訟法第一百五十四
    條、第三百零一條第一項分別定有明文。又刑事訴訟法上所謂認定犯罪事實之證
    據，係指足以認定被告確有犯罪行為之積極證據而言，如未能發現有相當證據或
    證據不足以證明，自不能以推測或擬制之方法以為裁判基礎，又認定不利於被告
    之事實，需依積極證據，苟積極證據不足為不利被告之認定時，即應為有利於被
    告之認定，更不必有何有利之證據，最高法院二十九年上字第三一０五號，四十
    年台上字第八六號及三十年上字第八一六號判例可資參照。惟查：雖證人丙○○
    於警訊時證稱：「（乙○○從何時開始提供《轉讓》安非他命供你施用？如何提
    供？共有幾次？）他是從八十九年五月中旬起開始提供安非他命給我食用，他有
    時就打電話到我家叫我去拿，有時就直接拿來給我，他總共給我約五次」等語（
    見八十九年八月二十三日警訊筆錄）、「我曾於八十九年八月中旬向他購買二次
    的安非他命來吸食」、「我向他購買那二次分別為新台幣（以下同）五百元及一
    千元，而他都叫我到前鎮區○○路與瑞興路口將安非他命將給我」等語（均見九
    十年一月十五日警訊筆錄）；然其於偵訊時證稱；「（有否向乙○○購買？）沒
    有，是我們一起拿錢購買安非他命來吸食」、「（買幾次？）二次」、「（何時
    購買？）時間忘記了，一次買一千元，一次買二千元，都是我們二人一起出錢，
    向我當兵朋友買的」等語（見九十年五月十八日偵訊筆錄）；其於本院審理時證
    稱：「（有向乙○○買過安非他命？）沒有。都是我們共同出錢一起買的。共買
    了二次。第一次是我們二人各出五百元由我去拿貨，之後我們二人就馬上一起施
    用完。第二次我問他要不要再一起買，他說不要，所以我才跟他借壹仟元，之後
    我去買，本來我告訴他我下午就會還他錢，可是因為我沒有錢還他，他就叫我把
    剛買的毒品拿來大家一起用，我就拿去一起用」「（為何於警訊時，說他有提供
    給你施用？）是警員叫我指認的。我擔心會入獄所以才指認他。我當時不知道這
    樣會害他」等語（本院九十一年七月十日訊問筆錄），是證人丙○○於偵訊及本
    院之前開所陳與其於警偵訊之證詞均不相合，則其警訊時之證述是否可信，已非
    無疑，故此，是自難徒憑證人丙○○前後不一證述即入被告乙○○於罪。此外，
    復查無其他積極證據可認被告有何公訴人所指之販賣第二級及轉讓第二級毒品犯
    行，揆諸前揭判例說明，自應分別為無罪之諭知，惟公訴人認此部份與前揭有罪
    部份，各有連續犯之裁判上一罪之關係，爰均不另為無罪之諭知，併此敘明。
據上論斷，應依刑事訴訟法第二百九十九條第一項前段，毒品危害防制條例第四條第
五項、第二項、第八條第二項、第十九條第一項，刑法第十一條、第二十八條、第二
十六條前段，判決如主文。
本案經檢察官劉仲慧到庭執行職務。
中      華      民      國    九十一    年     十一     月    二十九    日
                                    臺灣高雄地方法院刑事第五庭
                                        審判長法  官    吳永宋
                                              法  官    林家賢
                                              法  官    張茹棻
右正本證明與原本無異。
如不服本判決，應於判決送達後十日內，向本院提出上訴狀。
                                              書記官    李忠霖
中      華      民      國    九十一    年     十一     月    二十九    日
附錄法條
毒品危害防制條例第四條
製造、運輸、販賣第一級毒品者，處死刑或無期徒刑；處無期徒刑者，得
併科新台幣一千萬元以下罰金。
製造、運輸、販賣第二級毒品者，處無期徒刑或七年以上有期徒刑，得併
科新台幣七百萬元以下罰金。
製造、運輸、販賣第三級毒品者，處五年以上有期徒刑，得併科新台幣五
百萬元以下罰金。
製造、運輸、販賣專供製造或施用毒品之器具者，處一年以上七年以下有
期徒刑，得併科新台幣一百萬元以下罰金。
前四項之未遂犯罰之。
毒品危害防制條例第八條
轉讓第一級毒品者，處一年以上七年以下有期徒刑，得併科新台幣一百萬
元以下罰金。
轉讓第二級毒品者，處六月以上五年以下有期徒刑，得併科新台幣七十萬
元以下罰金。
轉讓第三級毒品者，處三年以下有期徒刑，得併科新台幣三十萬元以下罰
金。
前三項之未遂犯罰之。
